【裁判字號】    96,交抗,1100
【裁判日期】    970109
【裁判案由】    違反道路交通管理處罰條例
【裁判全文】
臺灣高等法院交通事件裁定            96年度交抗字第1100號
抗  告  人
即受處分人  甲○○
上列抗告人因違反道路交通管理處罰條例案件，不服臺灣板橋地
方法院，中華民國96年11月12日96年度交聲字第1509號裁定（原
處分案號：北監蘆字第裁46-AC0000000號），提起抗告，本院裁
定如下：
    主  文
抗告駁回。
    理  由
一、原裁定意旨略以: 抗告人即受處分人甲○○於民國（下同）
    96年8月6日上午8時20分許，騎乘DQO-702號輕型機在中正路
    上，因有「不在規定車道行駛 (機車行駛禁行車道)」之違
    規行為，經警舉發一節，有舉發照片1張、舉發違反道路交
    通管理事件通知單1紙在卷可查，受處分人對此事實並未爭
    執，上開事實可堪認定。受處分人雖以係因公車隨意停駛佔
    用機車專用道等詞置辯，然受處分人應待公車駛離或採取減
    速慢行，以保持前後車輛間之隨時可以煞停之距離等合法之
    安全駕駛行為以為因應，再者交通標誌、標線、號誌之指示
    、警告、標制等設置，具有公示、公信之效果，機車應依規
    定車道行駛，受處分人為合法領有駕駛執照之人，其駕駛車
    輛自應隨時注意各路段所設立之標誌、標線並確實遵守，以
    維自身及其他用路人之安全。受處分人異議，雖無理由，然
    原處分機關僅以受處分人違反道路交通管理處罰條例第45條
    第13款規定，裁處罰鍰600元，漏未依該條例第63條第1項第
    1款之規定，記違規點數1點，於法尚有未合，爰撤銷原處分
    ，另自為裁處受處分人罰鍰新台幣600元，並記違規點數1點
    。
二、抗告意旨略以：汽車駕駛人爭道行駛理應受罰，則公車豈可
    漠視機車行駛中，隨意進入機車道併排停駛等候靠站，致機
    車安全堪虞? 又中正路全段有2個可供機車因公車或汽車停
    駛而不影響機車駕駛人變換行駛之考量，惟獨此路段4個汽
    車道均劃上「禁行機車」，而機車行駛僅有1道並且外側有
    公車站牌，機車駕駛人須忍受公車任意停車及排放黑煙，難
    道機車駕駛人是次等公民嗎? 若公車行徑有錯，應附上公車
    併排停車罰單影本，抗告人自會無異議繳納罰款，否則難令
    人甘服云云。
三、按汽車駕駛人駕駛機器腳踏車爭道行駛，不在規定車道行駛
    者，處新臺幣(下同)600 元以上1800元以下罰鍰，又汽車駕
    駛人有第45條之情形者，除依原條款處罰鍰外，並記違規點
    數1點，道路交通管理處罰條例第45條第13款、第63條第1項
    第1款分別定有明文。次按機器腳踏車行駛之車道，應依標
    誌或標線之規定行駛，道路交通安全規則第99條第1項亦有
    明文規定。
四、經查:
  (一)本件舉發路段即臺北市○○路○道路面確實繪有禁行機車標
    線 (字)，禁止機車行駛之事實，此據臺北市政府警察局士
    林分局以96年9月10日北市警士分交字第09632232100號函覆
    明確。本件抗告人甲○○於上揭時、地，騎乘車號DQO-702
    號輕型機車，違規行駛於禁行機車車道，經警當場拍照採證
    ，嗣由臺北市政府警察局於96年8月10日依據採證照片逕行
    舉發等情，亦為抗告人所不爭執，並有臺北市政府警察局北
    市警交大字第AC0000000號舉發違反道路交通管理事件通知
    單、採證照片、交通部公路總局台北區監理所蘆洲監理站北
    監蘆字第裁46-AC0000000號違反道路交通管理事件裁決書在
    卷可稽。
  (二)抗告人雖以當時因有公車停駛於機車道上，乃變通行駛等詞
    為辯。惟按「禁行機車」標字，係用以告示本車道禁止機器
    腳踏車通行，此觀道路交通標誌標線號誌設置規則第178條
    規定甚明，故上開路段係全線禁止機車行駛無疑。次按人民
    違反法律上之義務而應受行政罰之行為，法律無特別規定時
    ，雖不以出於故意為必要，仍須以過失為其責任條件；但應
    受行政罰之行為，僅須違反禁止規定或作為義務，而不以發
    生損害或危險為其要件者，推定為有過失，於行為人不能舉
    證證明自己無過失時，即應受處罰，大法官釋字第275號解
    釋著有明文。而標誌、標線、號誌之設置目的，在於提供車
    輛駕駛人及行人有關道路路況之警告、禁制、指示等資訊，
    以便利行旅及促進交通安全，道路交通標誌標線號誌設置規
    則第2條定有明文，抗告人既經考領合格駕駛執照，並駕駛
    機車參與道路交通，自應對道路上設置之所有標誌、標線、
    號誌加以注意，並確實遵守，以維自身及其他用路人之安全
    ，且機車本應行駛於外側車道，遇有公車上、下乘客擋住車
    道，即應暫待循序前進，不能藉詞違規，抗告人捨此不由，
    改駛禁行機車之車道繞行，危及道路行車安全，其有可歸責
    之事由甚明。本件依採證照片所示，抗告人違規事證明確，
    且難認有何須駛入禁止機車行駛車道始能避免自己或他人生
    命、身體或財產上危險之緊急情況存在，抗告人竟圖一時之
    便，駕駛機車闖入禁行機車之車道，縱非故意，亦難謂無過
    失，抗告人復不能舉證證明自己無過失，揆諸上揭說明，即
    應受處罰。
  (三)綜上，原審本於上開事證，認抗告人之異議雖無足採，但原
    處分僅以抗告人違反道路交通管理處罰條例第45條第13款規
    定，裁處罰鍰600元，漏未依同條例第63條第1項第1款之規
    定，記違規點數1點，於法尚有未合，仍屬無可維持，因而
    撤銷原處分，並自為裁定如原裁定主文第2項所示，經核尚
    無不合，抗告人猶執陳詞提起抗告，為無理由，應予駁回。
五、據上論斷，應依道路交通案件處理辦法第26條，刑事訴訟法
    第412條，裁定如主文。
中    華    民    國    97    年    1     月    9     日
                  刑事第九庭審判長法  官  劉景星
                                  法  官  吳啟民
                                  法  官  王敏慧
以上正本證明與原本無異。
不得再抗告。
                                  書記官  丁淑蘭
中    華    民    國    97    年    1     月    9     日


司法院資訊處製作；財團法人民間司法改革基金會備份。
